臺灣桃園地方法院刑事判決　　　　　　　96年度訴字第1603號
公　訴　人　臺灣桃園地方法院檢察署檢察官
被　　　告　丙○○
指定辯護人　本院公設辯護人丁○○
上列被告因毒品危害防制條例案件，經檢察官提起公訴（96年度
偵字第2666號），本院判決如下：
    主  文
丙○○明知為禁藥而轉讓未遂，處有期徒刑肆月，減為有期徒刑
貳月。扣案之第二級毒品甲基安非他命二包（共淨重零點伍肆伍
玖公克），沒入銷燬之。
    事  實
一、丙○○明知安非他命係經公告列為毒品危害防制條例第2 條
    第2 項第2 款規定之第二級毒品，同時亦屬藥事法第22條規
    定之禁藥，縱無營利意圖，亦不得以原價、低於原價或無償
    讓於他人，竟基於轉讓第二級毒品海洛因之犯意，於民國96
    年1 月7 日下午3 時50分許，在桃園縣觀音鄉○○路○段73
    9 號「萊爾富」便利商店內，欲將其持有之第二級毒品甲基
    安非他命二包（共淨重0.5459公克，經取樣0.313 公克鑑析
    用罄，餘0.5146公克，起訴書誤載為一包）轉讓予戊○○，
    惟於交付戊○○之前，遭據報前往查緝毒品之埋伏員警當場
    查獲丙○○、戊○○二人，並當場自丙○○身上扣得上開安
    非他命二包。
二、案經桃園縣警察局移送臺灣桃園地方法院檢察署檢察官偵查
    起訴。
    理  由
一、本案認定被告有罪之證據方法，計有：(一)被告於警詢、偵訊
    中不利於己之陳述及於本院審理中之自白、(二)證人戊○○於
    警詢、偵訊中之證言、證人即查獲員警甲○○、乙○○於偵
    查中之證言、(三)憲兵司令部刑事鑑識中心96年4 月16日安鑑
    字第0960000535號鑑定書（本案扣案毒品檢出甲基安非他命
    成份）、(四)萊爾富便利商店之監視錄影光碟暨翻拍相片、(五)
    扣案第二級毒品甲基安非他命二包。經查皆未發現有實施刑
    事訴訟程序之公務員因違背法定程序取得該等證據之情形，
    而被告就其自白並無刑事訴訟法第156 條第1 項之情形，且
    與本院依法調查所得事實相符，自得為證據；且被告與辯護
    人就上開同案被告及證人於本院審判外陳述之證據能力並不
    爭執，依刑事訴訟法第159 條之1 至第159 條之5 規定，自
    有證據能力。
二、按販賣毒品，罪責至重，就其犯罪構成要件之事實認定，當
    應以嚴謹之證據法則證明之，必期毋枉毋縱，用昭折服（最
    高法院96年度台上字第4175號判決意旨可資參照）。另按犯
    罪證據之蒐集及於審判中對犯罪之事實舉證責任及指出證明
    之方法，均屬檢察官之職責，原則上法院僅於當事人之主張
    及舉證範圍內進行調查證據，其經法定程序調查證據之結果
    ，認已足以證明犯罪事實時，始得為有罪之認定。若其為訴
    訟上之證明，於通常一般人仍有合理之懷疑存在，尚未達於
    可確信其真實之程度者，在該合理懷疑尚未剔除前，自不能
    為有罪之認定。法院不得以偵查機關關於某種犯罪之調查不
    易，即放棄上開原則之堅持，致有違背刑事訴訟無罪推定及
    嚴格證明之原則。又施用毒品者，其所稱向某人購買之供述
    ，須補強證據以擔保其供述之真實性。良以施用毒品者其供
    述之憑信性本不及於一般人，況施用毒品者其供出來源，因
    而破獲者，法律復規定得減輕其刑，其有為偵查機關誘導、
    或為邀輕典而為不實之陳述之可能，其供述之真實性自有合
    理之懷疑。因此施用毒品者關於其向某人購買毒品之供述，
    必須有補強證據佐證，以擔保其供述之真實性，俾貫徹刑事
    訴訟無罪推定及嚴格證明之基本原則。而所謂補強證據，指
    其他有關證明施用毒品者之關於毒品交易之供述真實性之相
    關證據而言，必須與施用毒品者關於毒品交易之供述，具有
    相當程度之關聯性，而足使一般人對施用毒品者關於毒品交
    易之供述，並無合理之懷疑存在，而得確信其為真實，始足
    當之。是此類犯罪之重點乃在於販毒犯罪證據之蒐證及補強
    ，而非僅係在法庭上對證人行交互詰問，完全在供述憑信性
    不高之證人之證詞上打轉而已（最高法院96年度台上字第48
    67號判決意旨可資參照）。本案檢察官原起訴認被告涉販賣
    第二級毒品予戊○○未遂，惟被告於本院審理中否認有販賣
    之意思，而證人戊○○於警詢及偵訊亦否認有向被告購買毒
    品等情，卷內亦無其他事證可認被告與證人確有販賣之要約
    與承諾，嗣經檢察官變更犯罪事實及起訴法條為轉讓禁藥未
    遂，被告丙○○即於審理中坦承犯行，而其轉讓自白，核與
    證人戊○○、甲○○、乙○○於偵查中證述情節大致相符，
    並有萊爾富便利商店之監視錄影光碟暨翻拍相片在卷可查，
    而扣案二包毒品經送憲兵司令部刑事鑑識中心鑑定確係含甲
    基安非他命成份，有該中心鑑定書一份在卷可稽，是被告上
    開自白應與事實相符，應堪信實，本案事證明確，被告犯行
    洵堪認定，應予依法論科。
三、按「本法所稱禁藥，係指藥品有左列各款情形之一者：一、
    經中央衛生主管機關明令公告禁止製造、調劑、輸入、輸出
    、販賣或陳列之毒害藥品。二、未經核准擅自輸入之藥品。
    但旅客或隨交通工具服務人員攜帶自用藥品進口者，不在此
    限。（以上第一項）前項第二款自用藥品之限量，由中央衛
    生主管機關會同財政部公告之。（以上第二項）」，藥事法
    第22條定有明文。查以，安非他命類（Amphetamine-like）
    藥品，對中樞神經具有強烈興奮作用，服用後會引起不安、
    頭昏、顫抖、亢進性反應、失眠、焦慮、譫妄，並產生耐藥
    性、依賴性、欣慰感等副作用。基於維護國民健康，前經行
    政院署分別於68年7 月7 日以該署衛署藥字第221433號、於
    69年12月8 日以該衛署藥字第301124號公告列為不准登記藥
    品及禁止使用各在案，復經同署於75年7 月11日以該署衛署
    藥字第597627號公告安非他命類（Amphetamine-like）藥品
    包括Amphetamine 、Dexamphetamine、Methamphetamine 與
    其衍生物之鹽類及製劑，一概禁止使用等情，有上開公告可
    查。是安非他命類藥物及其衍生物，除屬藥事法第22條規定
    之禁藥外，亦屬毒品危害防制條例第2 條第2 項第2 款附表
    二編號12之第二級毒品，依藥事法第83條第1 項或毒品危害
    防制第8 條第2 項規定，不得轉讓；惟按以藥事法第83條第
    1 項之法定刑為七年以下有期徒刑，得併科新臺幣五百萬元
    以下罰金，毒品危害防制條例第8 條第2 項之法定刑為六月
    以上五年以下有期徒刑，得併科新臺幣七十萬元以下罰金，
    藥事法第83條第1 項之法定刑較毒品危害防制條例第8 條第
    2 項之法定刑為重。而藥事法第83條第1 項係於93年4 月21
    日修正公布，同年月23日施行，為毒品危害防制條例之後法
    ，毒品之範圍尚包括影響精神物質與其製品，而藥事之管理
    ，亦非僅止於藥品之管理，又毒品未必係經公告之禁藥，禁
    藥亦未必為毒品，毒品危害防制條例與藥事法二者，並無必
    然之特別法與普通法關係，故除有轉讓之第二級毒品達毒品
    危害防制條例第8 條第6 項之一定數量，經依法加重後之法
    定刑較藥事法第83條第1 項之法定刑為重之情形外，因藥事
    法第83條第1 項為後法，且為重法，應優先適用藥事法處罰
    （臺灣高等法院暨所屬法院94年法律座談會刑事類提案第8
    號結論、最高法院96年度台上字第3582號判決要旨參照）。
四、本案被告丙○○轉讓未遂之第二級毒品甲基安非他命之數量
    未達淨重十公克以上，依上開說明，本案被告所為，係犯藥
    事法第83條第4 項、第1 項之轉讓禁藥未遂罪。被告雖已著
    手於轉讓禁藥行為之實施，惟未生轉讓之結果，其犯罪尚屬
    未遂，爰依刑法地25條第2 項規定，按既遂犯之刑度減輕其
    刑。爰審酌被告明知安非他命係經公告列為第二級毒品，竟
    仍將非法持有之安非他命轉讓他人，其行為顯已危害國民身
    體健康及社會風氣，惟斟酌其犯罪動機、轉讓尚屬未遂、以
    及生活狀況、品行、智識程度與其因本案犯行所生危害，並
    參其犯罪後坦承犯行等一切情狀，量處如主文所示之刑，以
    資懲儆。又被告本案之犯罪時間係在96年4 月24日以前，所
    犯罪名合於中華民國九十六年犯罪減刑條例之減刑條件（同
    條例第3 條第1 項僅將藥事法第83條第1 、2 項之罪列為其
    宣告刑須未逾一年六月始得減刑之罪，亦即，藥事法第83條
    第4 項之罪並非本條例第3 條第1 項之罪），且無同條例第
    5 條規定不得減刑事由，依同條例第7 條、第2 條第1 項第
    3 款規定，應減其刑二分之一，爰依上開規定，於主文減其
    宣告刑。
五、末查，扣案安非他命二包（共淨重0.5459公克，經取樣0.31
    3 公克鑑析用罄，餘0.5146公克），係屬查獲之禁藥並為毒
    品危害防制條例規定之第二級毒品而屬違禁物，依藥事法第
    79條、刑法第38條第1 項第1 款規定，均應沒入銷燬之。又
    檢察官起訴書雖聲請本院將扣案之安非他命吸食器一組、毒
    品分裝袋一批、行動電話二支併為沒收，惟查，安非他命吸
    食器一組，查非屬專供施用毒品之器具，而非屬違禁物，且
    為被告另犯施用第二級毒品罪所用之物，自應由檢察官於另
    案聲請密收；又扣案之分裝袋，查係全新未用，而分裝袋用
    途甚多，非僅止裝盛毒品之用，尚難認供被告犯罪所用，此
    外，扣案行動電話二支，固係供被告與戊○○連絡之用，惟
    行動電話本係在供人聯繫之用，且依卷內事證，亦無被告專
    以扣案行動電話作為轉讓毒品連絡並逃避查緝之用之工具，
    自難認係供被告犯罪所用之物，爰均不予沒收，併此敘明。
據上論斷，應依刑事訴訟法第299 條第1 項前段，藥事法第83條
第4 項、第1 項、第79條第1 項，刑法第11條、第25條第2 項、
第38條第1 項第1 款，中華民國九十六年罪犯減刑條例第2 條第
1項 第3 款、第7 條，判決如主文。
中　　華　　民　　國　　96　　年　　12　　月　　31　　日
                  刑事第十庭審判長法  官  江德民
                                  法  官  林家賢
                                  法　官　陳世旻
以上正本證明與原本無異。
如不服本判決，應於送達後10日內，向本院提出上訴狀。
                                  書記官　劉璟佳
中　　華　　民　　國　　96　　年　　12　　月　　31　　日
附論罪科刑依據之法條：
藥事法第  83  條
明知為偽藥或禁藥，而販賣、供應、調劑、運送、寄藏、牙保、
轉讓或意圖販賣而陳列者，處七年以下有期徒刑，得併科新臺幣
五百萬元以下罰金。
犯前項之罪，因而致人於死者，處七年以上有期徒刑，致重傷者
，處三年以上十二年以下有期徒刑。
因過失犯第一項之罪者，處二年以下有期徒刑、拘役或科新臺幣
三十萬元以下罰金。
第一項之未遂犯罰之。
